臺灣高等法院民事裁定
109年度家抗字第114號
抗  告  人  汪淑汝
            陳臻銥
            陳延華
上列抗告人因與相對人甲○○等間請求分割遺產聲請訴訟救助事件
，對於中華民國109年9月1日臺灣新北地方法院裁定（109年度家
救字第299號）提起抗告，本院裁定如下：
    主  文
抗告駁回。
抗告訴訟費用由抗告人負擔。
    理  由
一、本件相對人以抗告人為被告，起訴主張：兩造之被繼承人陳
    福二（於民國107年9月21日死亡）於106年3月3日所預立之
    代筆遺囑，侵害伊等特留分，伊等類推適用民法第1225條規
    定，以起訴狀繕本之送達向抗告人行使扣減權，復依民法第
    1164條規定請求分割陳福二之遺產（下稱系爭遺產），並聲
    請訴訟救助，經原法院以相對人業經財團法人法律扶助基金
    會（下稱法扶）准予扶助，符合法律扶助法第63條規定，裁
    定准許其聲請。抗告人不服，對之提起抗告。抗告意旨略以
    ：相對人雖業經法扶新北分會准予法律扶助，惟系爭遺產尚
    未繳清遺產稅，依遺產及贈與稅法第8條規定，相對人不得
    請求分割系爭遺產，其訴顯無勝訴之望，仍不應准予訴訟救
    助等語。
二、按當事人無資力支出訴訟費用，且非顯無勝訴之望者，法院
    應依聲請，以裁定准予訴訟救助，民事訴訟法第107條第1項
    定有明文。又經財團法人法律扶助基金會分會准予法律扶助
    之無資力者，其於訴訟或非訟程序中，向法院聲請訴訟救助
    時，除顯無理由者外，應准予訴訟救助，不受同法第108條
    規定之限制，法律扶助法第63條亦有明文。所謂顯無勝訴之
    望或顯無理由，係指聲請訴訟救助之當事人所提起之訴或上
    訴，依其主張之事實觀之，而不待法院踐行調查證據、認定
    事實程序，即知在法律上顯然不能獲得勝訴之判決者而言（
    最高法院109年度台抗字第1012號裁定可參）。查依抗告人
    所提財政部北區國稅局109年2月19日北區國稅三重營字第10
    90414525號函、遺產稅繳款書（見本院卷第13至19頁），顯
    見系爭遺產之遺產稅已在分期繳納中，則相對人是否因遺產
    稅未經繳清致未辦理系爭遺產之繼承登記而無法請求分割系
    爭遺產，猶待法院調查審認，且非不得補正之事項，參以相
    對人提起本案訴訟，業經法扶新北分會准予撰狀法律扶助（
    見原審卷第19至23頁、本院卷第29至43頁）；則關於相對人
    提起之本案訴訟合法與否，尚難遽認無須由法院踐行調查證
    據、認定事實程序，即足知悉其在法律上顯然不能獲得勝訴
    判決，自非顯無勝訴之望或顯無理由。原裁定准予相對人訴
    訟救助之聲請，核無不合。抗告意旨仍執前詞，指摘原裁定
    不當，聲明廢棄，為無理由，應駁回其抗告。
三、據上論結，本件抗告為無理由，爰裁定如主文。
中　　華　　民　　國　　109 　年　　10　　月　　30　　日
　　　　　　　　　      家事法庭
                        審判長法  官  蕭胤瑮
         　　　 　　　　　　　法  官　楊舒嵐
        　　　　　　　　　　　法  官　許勻睿
正本係照原本作成。
本裁定除以適用法規顯有錯誤為理由外，不得再抗告。如提起再
抗告，應於收受送達後10日內委任律師為代理人向本院提出再抗
告狀。並繳納再抗告費新臺幣１千元。
中　　華　　民　　國　　109 　年　　11　　月　　2 　　日

　　　　　　　　　　　　　    書記官  秦湘羽